臺灣高等法院刑事裁定　　　　　　　 100年度聲再字第343號
再審聲請人
即受判決人　吳永恆
上列聲請人因詐欺案件，對於本院九十九年度上易字第二二一五
號，中華民國一百年四月十五日第二審確定判決（第一審案號：
臺灣士林地方法院九十八年度易字第九八號，起訴案號：臺灣士
林地方法院檢察署九十七年度調偵字第一九一號），聲請再審，
本院裁定如下：
    主  文
再審之聲請駁回。
    理  由
一、再審聲請意旨略以：（一）本件本院認定被告吳永恆有罪，
    竟係引用告訴人李雪霞於原審所為唯一一次之證詞，但依原
    審九十八年六月一日原審審判筆錄第十五頁至第十六頁所示
    ，可知被告吳永恆並未於民國九十五年一月九日與告訴人李
    雪霞見面施用詐術，告訴人李雪霞所以願意出借新臺幣（下
    同）一千九百六十萬元，實係基於雙方誠信原則，而被告吳
    永恆更在九十五年一月十日借款時開立支票，亦有原審九十
    八年六月一日審判筆錄第十四頁可資佐證，況告訴人李雪霞
    於原審結證於被告吳永恆向告訴人李雪霞借款一千九百六十
    萬元之前，即九十五年一月十日時尚不知告訴人李雪霞電話
    ，借款事宜皆為告訴人代理人李文正居中協商，亦有原審九
    十八年六月一日審判筆錄第十五頁在卷可佐，又被告吳永恆
    亦曾於九十五年一月六日向告訴人李雪霞借一千萬元，亦有
    臺灣中小企業銀行松山分行存款憑條可證，九十五年一月九
    日下午五時許，被告吳永恆復以現金方式返還存入告訴人李
    雪霞臺灣中小企業銀行帳戶，亦有臺灣中小企業銀行復興分
    行存款憑條可證，則告訴人李雪霞豈會因被告吳永恆借款尚
    未還清入帳即與被告吳永恆洽談另一筆借款之理，故本院前
    述判決只引用告訴人李雪霞片面說明與事實不符；（二）告
    訴人李雪霞之所以願意出借前述一千九百六十萬元予被告吳
    永恆，係源於前述一千萬元之借貸，因被告吳永恆有支付利
    息，且所有交易條件均係在九十五年一月十日借款當天告訴
    人主動邀約被告吳永恆洽談，被告吳永恆並未對告訴人李雪
    霞施用詐術，故本院判決竟以告訴人李雪霞於原審唯一一次
    之證述即認定被告吳永恆有罪，並未於審判期日踐行調查程
    序，以之作為裁判基礎，爰依刑事訴訟法第四百二十條第一
    項第六款以告訴人李雪霞前述證詞為發現新事實、新證據為
    由，聲請再審云云。
二、按聲請再審應以再審書狀，敘述理由，附具原判決之繕本及
    證據，提出於管轄法院為之，刑事訴訟法第四百二十九條定
    有明文。又有罪之判決確定後，為受判決人之利益聲請再審
    ，必其聲請之理由合於刑事訴訟法第四百二十條第一項各款
    所定情形之一，始准許之。而刑事訴訟法第四百二十條第一
    項第六款所謂發現新證據，係指該證據於事實審法院判決前
    已經存在，為法院及當事人所不知，不及調查斟酌，至其後
    始行發現，且就證據本身形式上觀察，固不以絕對須經調查
    程序為要件，惟必顯然可認為足以動搖原確定判決者，而為
    受判決人無罪、免訴、免刑或輕於原判決所認罪名之判決者
    為限，亦即所謂之「新證據」，須可認為確實具有足以動搖
    原確定判決，而對受判決人為更有利判決之「確實性」外，
    尚須具備該證據係在事實審法院於判決前已存在，因未經發
    現，不及調查斟酌，或審判時未經注意，至其後始行發現之
    「嶄新性」特質，二者缺一不可，倘若未具備上開「確實性
    」與「嶄新性」二種聲請再審新證據之要件，即不能據為聲
    請再審之原因（詳最高法院八十五年台抗字第三０八號裁定
    、九十二年台抗字第四八０號裁定可資參照）。末按再審之
    聲請，經法院認無再審理由而以裁定駁回後，不得更以同一
    原因聲請再審；法院認為聲請再審之程序違背規定者，應以
    裁定駁回之，刑事訴訟法第四百三十四條第二項、第四百三
    十三條分別定有明文。
三、經查：
（一）聲請人即被告吳永恆執為聲請再審之理由為告訴人李雪霞
      於原審即臺灣士林地方法院九十八年六月一日審判筆錄，
      而上開審判筆錄顯係於本院九十九年度上易字第二二一五
      號詐欺案件審理前即已經存在，且為本院九十九年度上易
      字第二二一五號詐欺案件判決之基礎，此由聲請人之聲請
      狀內多次記載「本院九十九年度上易字第二二一五號確定
      判決，竟然以告訴人李雪霞於臺灣士林地方法院唯一一次
      之證言作為判決被告吳永恆有罪之基礎」，足見前述告訴
      人李雪霞於臺灣士林地方法院九十八年六月一日審判時所
      為證述內容，係為本院九十九年度上易字第二二一五號詐
      欺案件審理前即已經存在，參諸本院前述案件於九十九年
      十二月二十三日準備程序及本院一百年三月二十五日審判
      期日時，復提示前述告訴人李雪霞於原審審理中之證述予
      被告吳永恆及其選任辯護人表示意見，被告吳永恆及其選
      任辯護人均二次當庭表示：除告訴人李雪霞於偵查中之證
      言為審判外之陳述，對告訴人李雪霞於原審審理中所為證
      述沒有意見等語，亦有本院前述案件之準備程序筆錄及審
      判筆錄在卷可稽，足證前述告訴人李雪霞於臺灣士林地方
      法院九十八年六月一日審判時所為證述，自非屬當事人及
      法院所不知，不及調查斟酌，至其後始行發現已具備嶄新
      性之「新證據」。職此，洵不符合刑事訴訟法第四百二十
      條第一項第六款「發現確實之新證據」之規定。
（二）至被告吳永恆所另外提出之臺灣中小企業銀行，用以說明
      被告吳永恆曾於九十五年一月六日向告訴人李雪霞借款一
      千萬元，並支付利息，用以證明九十五年一月十日借款一
      千九百六十萬元之條件，係借款當時告訴人李雪霞主動邀
      約被告吳永恆洽談乙節，惟前述臺灣中小企業銀行松山分
      行存款憑條、臺灣中小企業銀行復分行存款憑條，非但於
      本院九十九年度上易字第二二一五號詐欺案件審理前已經
      存在，並二次提示予被告吳永恆及其選任辯護人當庭表示
      意見，除有本院前述案件之九十九年十二月二十三日準備
      程序筆錄及一百年三月二十五日審判筆錄在卷可稽，且被
      告吳永恆曾以同一理由，向本院聲請再審，而由本院於一
      百年六月二十二日駁回被告吳永恆再審之聲請等情，復有
      本院一００年度聲再字第一七四號裁定存卷足參，揆諸上
      開說明，因認本件聲請再審之程序，於法未合，應予駁回
      。
據上論結，應依刑事訴訟法第四百三十四條第一項，裁定如主文
。
中    華    民    國   100    年    8     月    11    日
                  刑事第十八庭審判長法  官  吳鴻章
                                    法  官  林銓正
                                    法  官  曾淑華
以上正本證明與原本無異。
不得抗告。
                                    書記官  王增華
中    華    民    國   100    年    8     月    12    日